臺灣彰化地方法院刑事判決　　　　　　　 99年度交訴字第9號
公　訴　人　臺灣彰化地方法院檢察署檢察官
被　　　告　謝青松
上列被告因業務過失致死案件，經檢察官提起公訴（98年度偵字
第10219號），本院判決如下：
    主  文
謝青松無罪。
    理  由
一、公訴意旨略以：被告謝青松係青松環保清除有限公司貨車駕
    駛，為從事駕駛業務之人，其於民國98年6 月30日中午12時
    36分許，駕駛車牌號碼5G-763號自大貨車，沿彰化縣大村鄉
    擺塘村中正西路由西往東方向，行經中正西路與中正西路10
    2 巷交岔路口，欲左轉沿102 巷行駛時，本應注意車前狀況
    ，隨時採取必要之安全措施，且應注意汽車於劃設分向限制
    線路段，禁止跨越行駛，及左轉時應行至交岔路口中心處左
    轉，不得佔用來車道搶先左轉，而彼時天候晴、視距良好、
    路面無缺陷，亦無障礙物，並無不能注意之情事，竟疏未注
    意，貿然跨越分向限制線而佔用來車道搶先左轉，適被害人
    陳進  騎乘車牌號碼BN9-526號重型機車，沿中正西路由西往
    東方向亦駛至該路口，被告見狀急踩煞車，仍因2車當時已
    甚接近，無法適當閃避，而發生碰撞，致陳進涼人車倒地，
    受有頭部外傷併蜘蛛膜下腔出血及硬腦膜下出血、胸壁挫傷
    併心跳停止及心包膜填塞及腹壁鈍挫傷併肝臟嚴重撕裂傷等
    傷害，經送彰化基督教醫院救治後，仍於翌日12時許，宣告
    不治死亡，因認被告謝青松涉有刑法第276條第2項之業務過
    失致人於死罪等語。
二、按被告未經審判證明有罪確定前，推定其為無罪，又犯罪事
    實應依證據認定之，無證據不得認定犯罪事實。另按不能證
    明被告犯罪或其行為不罰者應諭知無罪之判決，此觀刑事訴
    訟法第154 條、第301 條第1 項分別定有明文。再者刑事訴
    訟法第156 條第2 項規定：被告或共犯之自白，不得作為有
    罪判決之唯一證據，仍應調查其他必要之證據，以察其是否
    與事實相符。立法旨意乃在防範被告或共犯自白之虛擬致與
    真實不符，故對自白在證據上之價值加以限制，明定須藉補
    強證據以擔保其真實性（最高法院97年度台上字第1011號判
    決意旨可參）。又刑事訴訟上證明之資料，無論其為直接或
    間接證據，均須達於通常一般之人均不致有所懷疑，而得確
    信其為真實之程度，始得據為有罪之認定，若其關於被告是
    否犯罪之證明未能達此程度，而有合理懷疑之存在，致使無
    從形成有罪之確信，根據「罪證有疑，利於被告」之證據法
    則，即不得遽為不利被告之認定（最高法院76年臺上字第49
    86號判例要旨參照）。而刑法之過失致人於死罪及過失傷害
    罪，係針對行為人應注意、能注意、而不注意之過失行為予
    以非難，而上開過失之行為亦需與被害人傷害或死亡之結果
    有因果關係，始可將上開結果歸責於被告。
三、訊據被告於偵訊中及本院準備程序時固自承稱：伊對於與被
    害人陳進涼發生車禍之結果應有過失，惟於本院將本件車禍
    事故送請鑑定後，被告則堅決否認其有何過失之情形，其稱
    ：伊當時已經在路口左轉，因為伊所駕駛者為大貨車，車身
    較長，故伊必須在該處即左轉，否則會撞到巷口的牆壁，伊
    並未搶先左轉，況當時係以很慢的速度左轉，且於左轉時有
    向後看並無來車才左轉的，不知後來被害人騎乘的機車會從
    伊大貨車的左後方鑽出來，才閃避不及撞及被害人之機車等
    語。經查：
（一）於98年6 月30日中午12時36分許，被告謝青松所駕駛之車
      牌號碼5G-763號自大貨車，在彰化縣大村鄉擺塘村中正西
      與中正西路102 巷交岔路口欲進行左轉時，與被害人陳進
        所騎乘之車牌號碼BN9-526 號重型機車發生撞擊，致被
      害人陳進  人車倒地，被害人陳進  因此受有頭部外傷併
      蜘蛛膜下腔出血及硬腦膜下出血、胸壁挫傷併心跳停止及
      心包膜填塞及腹壁鈍挫傷併肝臟嚴重撕裂傷等傷害，經送
      彰化基督教醫院救治後，仍於翌日12時許，宣告不治死亡
      ，業據被告自承在卷，核與告訴人盧段於警詢中所證述之
      情節相符，且有道路交通事故調查報告表（一）、（二）
      、現場圖、現場蒐證照片、財團法人彰化基督教醫院診斷
      證明書等在卷可稽；又被害人陳進  確實因上開車禍傷重
      死亡乙節，業經臺灣彰化地方法院檢察署檢察官督同檢驗
      員相驗屬實，並製有勘驗筆錄、檢驗報告書、相驗屍體證
      明書及相驗照片14張等附卷可參，應堪信為真實。
（二）是本件待釐清之爭點厥為：（1 ）重建發生事故當時雙方
      車輛之行進路線、撞擊點、行車順序以明被告就本件車禍
      之發生是否有過失？（2 ）上開過失是否與本件車禍之發
      生（致生被害人死亡之結果）有因果關係？茲詳述如下：
 （1）由卷附之車損照片可知，被告謝青松所駕駛之大貨車於左
      前車輪、左前葉子板、左前車門及左前擋泥板均有擦撞痕
      跡，而被害人陳進  所駕駛之重型機車之車頭右側車殼燈
      殼飾板下緣部位有黑色之擦痕、機車腳踏板右側下方車殼
      飾板部位、有遭撞擊痕跡，及機車右側後半部車身車殼飾
      板部位、有撞擊裂開脫位情形，機車車頭大燈燈殼右側、
      亦有擦撞痕跡等車損，而被害人陳進  所駕駛之重型機車
      上開右側車殼部位之刮擦痕跡，及車頭右側側燈燈殼下緣
      車殼留有橫式刮擦痕，且該橫式刮擦痕約位於機車前輪上
      方部位之高度位置，而非較大角度之凹損擦撞痕跡。由上
      開車損之位置及型態可知，兩車應係「同向行進」，即被
      告謝青松所駕駛之大貨車於左轉過程中，被害人陳進涼所
      騎乘之機車亦為左轉，而被告所駕駛之大貨車於左轉過程
      中，左前車門、左前車輪部位，由右後向左前方與被害人
      陳進  所騎乘之機車車身右側發生實質之接觸碰撞，且上
      開接觸碰撞之型態，兩車之車身應處於直立行進中之狀態
      ，兩車之速度相當亦不快，始會產生高度相當之橫式刮擦
      痕跡，而非較大角度之凹損擦撞痕跡，另甫以被害人所騎
      乘機車倒地所留下之刮地痕走向係呈西南往東北方向（即
      左前偏斜方向），更可知應係斯時被告所駕駛之大貨車已
      於路口緩步左轉，而被害人陳進涼所騎乘之重型機車原騎
      乘在後，亦欲左轉，遂由大貨車左側欲超越該車左轉（惟
      速度亦不甚快，因未留有煞車痕跡，且向左前偏移之刮地
      痕角度不甚大），才會有右後往左前方向之橫向刮擦車損
      痕跡，而該機車倒地後亦始有左前偏斜方向之刮地痕跡。
 （2）又由現場圖所標示之刮地痕起點位置及現場照片所示之飾
      板掉落位置可知，兩車碰撞之位置應在刮地痕之起始點附
      近，而該刮地痕起始點之位置係位於彰化縣大村鄉○○村
      ○○○路東往西方向車道上，並距離該車道邊線1.8 公尺
      處（該車道包含內、外側車道共5.2公尺）。
 （3）綜上所述，還原現場跡證所為之肇事過程重建，可知被告
      所駕駛之大貨車及被害人所騎乘之重型機車係於彰化縣大
      村鄉○○村○○○路同一車道與中正西路102 巷口同向行
      駛併同向左轉彎之行徑，被告所駕駛之大貨車在前，被害
      人所騎乘之機車在後，當被告所駕駛之大貨車行駛至中正
      西路與中正西路102 巷口之交叉路口欲緩步左轉時，車身
      後輪軸部位有稍微壓過中心分向線（雙黃線）越過對向車
      道範圍，故其左轉已經越過交叉路口之中心線，而被害人
      所騎乘之機車原本在被告之大貨車後，亦欲左轉，故跨過
      中央分向限制線逆向行駛，欲由後往前於路口被告所駕駛
      之大貨車車身左側搶先左轉，而導致被告所駕駛之大貨車
      左側車門及左前輪等部位，由右後往左前碰撞被害人之機
      車大燈右側車殼及車身右側車殼等部位，導致機車受到右
      側之碰撞力量，機車與被害人身體一起向左倒地，並往行
      向之左前方位滑出。
 （4）按汽車在同一車道行駛時，除擬超越前車外，後車與前車
      之間應保持隨時可以煞停之距離；又行經設有彎道、陡坡
      、狹橋、隧道、交岔路口標誌之路段或鐵路平交道、道路
      施工地段，不得超車，此有道路交通安全規則第94條第1
      項及第101 條第1 項第1 款分別定有明文。被害人騎乘之
      重型機車違背上開交通安全規則，致與被告所駕駛之大貨
      車發生碰撞，為肇事原因。至被告所駕駛之大貨車於左轉
      時，因車身左後輪胎路徑，稍有越過中心分向限制線（雙
      黃線）至對向車道範圍之行為，雖亦違反道路交通安全規
      則第90條「駕駛人駕駛汽車，應遵守道路交通標誌、標線
      、號誌之指示」之規定，惟因被害人所騎乘之重型機車違
      反規定於交叉路口超車左轉，且未保持隨時可以煞停之距
      離之情形，被告無法防範，又因被告所駕駛之大貨車原本
      即行駛在前（已如前述），其越過中心分向限制線之長度
      相較於車身長度亦非甚長，應認定已於路口左轉，故縱該
      大貨車之左後輪胎路徑完全未越過中心分向限制線，亦無
      礙於本件車禍事故之發生，故被告上開違反規定之行為，
      與本件車禍之發生無因果關係。
 （5）又本院將本案全數卷證分別送請臺灣省彰化縣區車輛行車
      事故鑑定委員會、臺灣省車輛行車事故覆議鑑定委員會及
      中央警察大學鑑定本件車禍事故之肇事責任，上開鑑定委
      員會及中央警察大學均同此認定，此有臺灣省彰化縣區車
      輛行車事故鑑定委員會99年3 月15日彰鑑字第0995600496
      號函所附之鑑定意見書、臺灣省車輛行車事故覆議鑑定委
      員會99年4 月27日覆議字第0996201500號函文、99年8 月
      23日覆議字第0996202610號函文所附之說明、中央警察大
      學99年12月3 日校鑑科第0000000000號鑑定書附於本院卷
      可參。
 （6）告訴代理人雖一再具狀陳稱：被告係違反道路交通安全規
      則第102 條第1 項第5 款之規定佔用來車道搶先左轉等語
      ，惟係被告所駕駛之大貨車已先於路口左轉，而被害人陳
      進  所騎乘之重型機車原本在後，亦欲左轉，遂由大貨車
      左側欲超越車左轉之情，已如前述，倘果如告訴代理人所
      言，係被告所駕駛之大貨車欲超越被害人所騎乘之機車而
      加速搶先左轉，其所造成大貨車左側之刮擦痕跡應為左前
      向右後方向，且因力學方向之原理，被害人機車之刮地痕
      亦應為橫向甚且左後方向，均與本案卷附車損照片及現場
      圖所示之證據不符，尚非可採。至被告所駕駛之大貨車後
      車車輪壓到分向線約1.1 公尺乙節，雖有現場圖一紙可資
      認定，惟本院審酌與被告所駕駛之大貨車車輛長度相較，
      上開壓線之長度僅1.1 公尺，因被告所駕駛之大貨車車輛
      長度較長，於轉彎時確實亦有車身稍微壓至分向線之可能
      ，上開地點左轉應認已到達中心線而左轉，自無違背上開
      道路交通安全規則第102 條第1 項第5 款之過失，附此敘
      明。
四、綜合上述，公訴人所舉之證據不足以證明被告犯罪，本院復
    查無其他積極證據證明被告確有公訴人所指之犯行，不能證
    明被告犯罪，依法應諭知無罪之判決。
據上論斷，應依刑事訴訟法第301條第1項，判決如主文。
本案經檢察官楊聰輝到庭執行職務。
中    華    民    國   100    年    1     月    19    日
                    刑事第九庭    審判長法官  蕭文學
                                  法      官  紀佳良
                                  法      官  黃齡玉
以上正本證明與原本無異。
如不服本判決應於收受判決後10日內向本院提出上訴書狀，並應
敘述具體理由；其未敘述上訴理由者，應於上訴期間屆滿後20日
內向本院補提理由書（均須按他造當事人之人數附繕本）「切勿
逕送上級法院」。
告訴人或被害人對於判決如有不服具備理由請求檢察官上訴者，
其上訴期間之計算係以檢察官收受判決正本之日期為準。
中    華    民    國   100    年    1     月    19    日
                                      書記官  李噯靜